【裁判字號】    99,交聲,300
【裁判日期】    990415
【裁判案由】    聲明異議
【裁判全文】
臺灣彰化地方法院交通事件裁定         99年度交聲字第300號
原處分機關    交通部公路總局臺中區監理所彰化監理站
異  議  人
即受處分人    甲○○
上列受處分人因違反道路交通管理處罰條例案件，對於交通部公
路總局臺中區監理所彰化監理站民國99年3 月16日所為之裁決（
彰監四字第裁64-Z3A018889號），聲明異議，本院裁定如下：
    主    文
異議駁回。
    理    由
一、原處分意旨略以：異議人即受處分人甲○○駕駛車號983-FB
    號營業一般大客車，於民國99年01月21日20時07分在國道一
    號南下167.9 公里處，有「非超車沿途持續行駛中線車道」
    之未依規定行駛車道違規行為，為警製單舉發，並經原處分
    機關裁處受處分人罰鍰新臺幣（下同）4000元，及記違規點
    數1 點之處分，於法並無不合等語。
二、聲明異議意旨略以：異議人甲○○於99年01月21日20時07分
    駕駛車號893-FB號營業一般大客車，至后里收費站ETC 車道
    時，速度降至50公里，見100 公尺有統聯客運進入外側車道
    ，當異議人超越大貨車及統聯客運時，已行駛1200公尺，前
    方300 公尺為國道4 號匝道出口，該外側車道多數車輛均放
    慢速度準備出匝道，為了行車安全無法行駛至外側車道，過
    了國道4 號後，有意駛至外側車道，已被告警方攔停，再駛
    至豐原交流道中停下，其全程不到3.5 公里內有二個交流道
    ，哪有可能行駛中線車道4 公里，異議人為禮讓匝道車輛出
    入，超車後拉長行車車距方駛回外側車道，方被誤認非超車
    行駛中線車道4 公里，異議人心有不平，爰依法聲明異議，
    請求撤銷原處分等語。
三、按汽車行駛於高速公路、快速公路或設站管制之道路，不遵
    使用限制、禁止、行車管制及管理事項之管制規則，而有未
    依規定行駛車道者，處汽車駕駛人3000元以上6000元以下罰
    鍰；汽車駕駛人，違反道路交通管理處罰條例第33條第1項
    者，除依原條款處罰鍰外，並記違規點數1 點，道路交通管
    理處罰條例第33條第1 項第3 款、第63條第1 項第1 款分別
    定有明文。次按汽車行駛高速公路及快速公路，其車道之使
    用，除因交通事故及道路施工依臨時或可移動標誌指示或交
    通勤務警察指揮外，應依設置之交通標誌、標線或號誌之規
    定，無設置者，應依下列規定︰二大型車輛應行駛於外側車
    道，但得暫時利用緊臨外側車道之車道超越前車，高速公路
    及快速公路交通管制規則第8 條第1 項第2 款復有明文。復
    按，交通警員對其親睹之違規事實掣單舉發，就其事實之證
    明亦屬證人，如無具體事證足證其有偏頗或失實之虞，已難
    恣意否定其指證即舉發之真正，其舉發行為本質上為行政處
    分，行政處分一旦有效成立，有以公定力規定法律秩序之效
    力，該行政處分當可被推定為真正，其據以依法處分之事實
    亦為正確無誤；又交通警員掣單舉發違反道路交通管理處罰
    條例所列之違規事實，本質上為行政處分，且係公務員基於
    職務上之權力，依法就特定之具體事件所為具有公法上效果
    之單方行政行為，基於公務員所為公法上行為具有公信力之
    原則，該行政處分當可被推定為真正，受處分人既未就執勤
    員警之舉發違誤提出相關證據以供調查，且依卷存證據資料
    亦無其他積極證據足資證明其有捏造事實違法取締之情事，
    則執勤員警本其維護交通秩序及安全之職責所為之上開舉發
    行為，自應受到合法及正確之推定，臺灣高等法院95年度交
    抗字第87號、94年度交抗字第204 號著有判決可資參照。
四、經查：
  (一)本件舉發之事實經過，業經證人即執勤員警曾國樑於本院訊
    問時結證稱：本件受處分人駕駛大型車違規行使內側以外車
    道，是我取締，我記得當時取締情形，受處分人過收費站後
    一直行使中線車道，外線車道有統聯車輛行駛，受處分人車
    輛超越統聯車輛仍然行駛中線車道，我們在165.5 公里處有
    鳴笛請受處分人車輛靠邊受取締，而受處分人仍然行駛中線
    車道不理會，直到豐原交流道約168 公里處，受處分人才靠
    邊停車等語（詳見本院卷第16頁），並佐以員警於事後拍攝
    違規地點之相關位置照片（見本院卷第18、19頁），及國道
    各路線設施里程一覽表，其明確記載「后里收費站為國道1
    號162 公里處；臺中系統交流道為國道1 號165 公里處；豐
    原交流道為國道1 號168 公里處」等情，暨取締員警蒐證光
    碟，可知受處分人在后里收費站之國道1 號162 公里處後即
    持續行駛中線車道至豐原交流道之國道1 號168 公里，此部
    分亦為受處分人所不爭執，受處分人行駛國道1 號中線車道
    行為，應堪明確。
  (二)又本院當庭播放員警蒐證光碟，其勘驗內容為：「受處分人
    車輛過收費站後就一直行使中線車道（162.6 公里），外線
    車道沒有其他車輛（約164 公里時就開始錄影），一直到國
    道四號匯入國道一號的匝道才有車輛匯進來（166 公里），
    受處分人仍然行駛中線車道，錄影設備已經清楚看見受處分
    人所駕駛之和欣客運，約在168 公里取締受處分人車輛。」
    （見本院卷第15頁反面），再佐以上揭光碟之翻拍照片，可
    知自國道1 號162 公里（后里收費站）後至國道1 號168 公
    里（豐原交流道），或至國道1 號168 公里（臺中系統交流
    道）之間，仍有甚多時間及路段可將車輛駛回外線車道，異
    議人卻執此而不為，其辯稱係為行車安全，且為了禮讓匝道
    車輛匯入外側車道而拉長行車車距方駛回外側車道云云，顯
    屬無據，不足採信。
  (三)而受處分人行駛高速公路未依規定行駛車道，業經執勤員警
    證述無訛，且有蒐證光碟、相關位置照片，光碟翻拍照片及
    國道各路線設施里程一覽表可參，足認勤值員警之取締過程
    並無違誤且適法，揆諸上揭規定及判決意旨，本院復查亦無
    何證據足資證明警員有捏造事實違法取締情事，則執勤警員
    本其維護交通秩序、安全職責所為之舉發，自應受到合法、
    正確之推定。本件原處分機關以異議人有「非超車沿途持續
    行駛中線車道」之未依規定行駛車道違規行為，援引道路交
    通管理處罰條例第33條第1 項第3 款、第63條第1 項之規定
    ，裁處罰鍰4000元，及記違規點數1 點，並無不當。異議人
    所為之異議並無理由，應予以駁回。
五、據上論斷，應依道路交通管理處罰條例第87條第2 項、道路
    交通案件處理辦法第19條，裁定如主文。
中    華    民    國    99    年    4     月    15    日
                  交通法庭法  官  李淑惠
以上正本證明與原本無異。
如不服本裁定，應於裁定送達後5日內，向本院提出抗告狀(須附
繕本)。
中    華    民    國    99    年    4     月    15    日
                          書記官  張清秀

司法院資訊處製作；財團法人民間司法改革基金會備份。
